臺灣臺中地方法院刑事判決　　　　　95年度易字第3914號
公　訴　人　台灣台中地方法院檢察署檢察官
被　　　告　乙○○
 　　 　　　　　　　國民
上列被告因詐欺案件，經檢察官提起公訴（95年度偵字第22210
號），並經該署檢察官移請併案審理（95年度偵字第21970號）
被告於準備程序中就被訴事實為有罪之陳述，經告以簡式審判之
旨，並聽取意見後，本院合議庭裁定由受命法官依法獨任進行簡
式審判程序判決如下：
    主  文
乙○○共同意圖為自己不法之所有，以詐術使人將本人之物交付
，處有期徒刑柒月；又共同意圖為自己不法之所有，以詐術使人
將本人之物交付，未遂，處有期徒刑肆月；應執行有期徒刑拾月
。
    事  實
一、乙○○於民國（下同）九十五年七月十二日下午在網路聊天
    室認識真實姓名年籍均不詳、綽號「小黑」之成年男子後，
    明知提供金融帳戶予他人使用，有幫助詐欺集團成員或其共
    犯從事不法犯行以及作為人頭帳戶以供犯罪贓款出入所用，
    並使偵辦刑事案件之司法警察無從查知其真正身份之可能，
    仍基於縱有人以其金融帳戶實施詐欺犯罪，亦不違背其本意
    之幫助詐欺取財犯意，於九十五年七月十二日下午十五時許
    在臺中縣梧棲鎮童綜合醫院外，以每月新臺幣（下同）四千
    元之代價，將其前於九十五年七月四日，在臺中港郵局所申
    設之帳號00000000000000之帳戶，復於同年
    月十日申請語音服務，及領得該郵局核發之晶片金融卡後之
    帳號00000000000000之帳戶存摺、印鑑、晶
    片金融卡及密碼，出租予「小黑」（惟乙○○尚未取得出租
    前開帳戶之每月四千元代價），供為存提款及匯款使用，並
    受雇於詐騙集團擔任提款之車手，將該等詐欺集團詐騙所得
    款項領出後，再匯至該等詐騙集團指定之人頭帳戶中，以此
    方式逃避查緝。其後即有上開綽號「小黑」之成年男子，所
    屬詐欺集團中之某真實姓名年籍不詳之人基於意圖為自己不
    法所有之犯意，以電話向不詳姓名被害人二人、甲○○、丙○○等共四人佯稱其等遭冒名申請帳戶，因此名下帳戶全遭
    凍結，要求其等儘速匯款至乙○○之上開帳戶內，致不詳姓
    名被害人二人陷於錯誤，遂依該詐欺集團成員之指示辦理，
    而分別於九十五年七月十二日、同年月十三日，各匯款新臺
    幣（下同）四千元、六萬元至乙○○之上開郵局帳戶內，並
    旋遭於各該當日提領一空：另亦致甲○○、丙○○陷於錯誤
    ，遂依該詐欺集團成員之指示辦理，而分別於九十五年七月
    十八日，匯款十五萬零八百元（分三次匯款）、七萬元（一
    次匯款）至乙○○之上開郵局帳戶內。嗣於九十五年七月十
    八日上午，「小黑」夥同另一綽號「小森」之成年男子，要
    求乙○○前往臺中市某釣蝦場會合，乙○○依約前往後，「
    小黑」即要求乙○○持其前述帳戶存摺，前往郵局提領現金
    ，乙○○明知此為詐騙而得之款項，仍與「小黑」及「小森
    」共同基於意圖為自己不法所有之犯意聯絡，一同前往位於
    臺中市○○區○○路三一八號之福安郵局，由乙○○持前開
    存摺，入內提領六萬五千元得手後，隨即交予在外等候之「
    小黑」。因丙○○察覺有異，報警將該帳戶凍結，乙○○於
    同日稍後某時，在另一不詳郵局欲提領八萬五千元並未得逞
    。嗣經警而循線查獲。
二、案經臺中市警察局第四分局報請臺灣臺中地方法院檢察署檢
    察官偵查起訴，並經台中縣警察局清水分局報請該署檢察官
    移請併案審理。
    理  由
一、按除被告所犯為死刑、無期徒刑、最輕本刑為三年以上有期
    徒刑之罪或高等法院管轄第一審案件者外，於前條第一項程
    序進行中，被告先就被訴事實為有罪之陳述時，審判長得告
    知被告簡式審判程序之旨，並聽取當事人、代理人、辯護人
    及輔佐人之意見後，裁定進行簡式審判程序，刑事訴訟法第
    二百七十三條之一第一項定有明文。本件被告所犯係死刑、
    無期徒刑、最輕本刑為三年以上有期徒刑以外之罪，其於準
    備程序中就被訴事實為有罪之陳述，且經審判長告知被告簡
    式審判程序之旨，並聽取公訴人及被告之意見後，本院合議
    庭認為適宜而裁定由受命法官獨任進行簡式審判程序，合先
    敘明。
二、訊據被告乙○○對於上揭事實坦承不諱，核與被害人甲○○
    、丙○○等人所指述之情節相符，並有中華郵政豐原分局函
    及函附之被告乙○○之開戶資料及客戶歷史交易清單、內政
    部警政署反詐騙案件紀錄表、彰化縣警察局鹿港分局秀安派
    出所受理各類案件紀錄通報表、帳戶警示─電話斷話簡便表
    格、被害人甲○○郵局存摺交易明細影本、被害人丙○○等
    人受騙而匯款至被告郵局帳戶之匯款單及新竹市警察局受理
    各類案件紀錄表、存款明細、報案三聯單、新竹市警察局第
    一分局受理金融電信人頭帳戶及電話犯罪案件管制表、員警
    偵查報告書等在卷足資佐證。而衡諸金融卡之密碼攸關金融
    卡之持有人是否得任意提領帳戶內之存款，具有高度之專屬
    性，若一併提供予他人，帳戶內之存款將有遭盜領之極大風
    險，此為眾所周知之事實，被告稱係為應徵工作始將存簿、
    印鑑、金融卡及密碼出租予他人，如其所言屬實，至多僅有
    提供存簿及印鑑供辦理相關手續及匯入薪資之必要，無須將
    通常作為提款之用之晶片金融卡及密碼提供素不相識、來歷
    不明之「小黑」，而冒遭其盜領之風險，且被告亦自承未曾
    至「小黑」的公司上班，該公司若係真從事合法正當之事業
    ，又豈有將客戶匯款存入員工帳戶之理，被告辯稱應徵工作
    云云實與常情未合，亦無從採信。此外，被告乙○○於九十
    五年七月十八日前往臺中福安郵局領取六萬五千元及稍後領
    取八萬五千元未得逞部分之自白，除有前揭歷史交易清單可
    證於九十五年七月十八日確有六萬五千元遭領取外，該次領
    款經辦局代碼為○○二一六九，與中華郵政全國營業據點一
    覽表上之臺中福安郵局代碼相同，有該一覽表列印資料附卷
    可按，足認被告乙○○自白，核與事實相符，堪予採信，事
    證至臻明確，被告乙○○犯行洵堪認定。
三、查前揭詐騙集團成員，基於為自己不法所有之犯意，以前揭
    詐欺之方式，使被害人不詳姓名被害人二人、甲○○、丙○○等共四人陷於錯誤，而將本人之財物交付，其等所為，係
    觸犯刑法第三百三十九條第一項之詐欺罪。按刑法上之幫助
    犯，係指以幫助之意思，對於正犯資以助力，而未參與實施
    犯罪之行為，且幫助犯之幫助行為，對於正犯之犯罪實施，
    僅須具有助成或促成之作用為已足，不以具體之有效性為要
    件。本件被告乙○○原將存摺、印鑑、晶片金融卡及密碼出
    租予前揭詐騙集團供詐欺取財使用，已提供該等詐欺集團施
    用詐術、掩飾藏匿所得財物之必要助力，然其本身並未參與
    詐欺取財之犯罪行為，顯係以幫助之意思，參與詐欺取財構
    成要件以外之行為，為幫助犯，核其所為，應成立刑法第三
    十條第一項、同法第三百三十九條第一項之幫助詐欺取財罪
    。惟其後進而擔任前開不法犯罪集團之「車手」工作，負責
    提領詐騙所得工作，應已從事刑法第三百三十九條第一項之
    詐欺罪之構成要件以內之行為，已為正犯。是核被告乙○○
    此部分二次犯行所為，係犯刑法第三百三十九條第一項之詐
    欺取財罪及同條第三項、第一項之詐欺取財未遂罪。被告前
    開出租提供存款帳戶之存摺、印鑑、晶片金融卡及密碼予前
    開不法犯罪集團作為犯罪及提領贓款用之幫助行為後，進而
    擔任前開不法犯罪集團之「車手」工作，負責提領詐騙所得
    工作，則被告提供帳戶存摺等物品予「小黑」之低度幫助行
    為，應為提款之高度正犯行為所吸收，不另論罪。公訴人移
    請併案審理部分與起訴書論罪科刑部分為犯罪事實相同，為
    實質上之同一案件，依審判不可分之原則，亦為起訴效力所
    及，自為本院審理論究範圍，併予敘明。被告乙○○與「小
    黑」及「小森」間就所犯上開刑法第三百三十九條第一項之
    詐欺取財罪及同條第三項、第一項之詐欺取財未遂罪，均有
    犯意聯絡及行為分擔，均為共同正犯。被告已著手於提領八
    萬五千元贓款並未得逞之犯罪行為之實行而不遂，為未遂犯
    ，依刑法第二十五條第二項規定減輕其刑。被告所犯上開刑
    法第三百三十九條第一項之詐欺取財罪及同條第三項、第一
    項之詐欺取財未遂罪，犯意各別，犯罪構成要件不同，應予
    分論併罰。爰審酌被告乙○○犯罪之動機、目的、手段、品
    行尚佳，並無不良前科，詳如前述，此有台灣台中地方法院
    檢察署刑案資料查註紀錄表一份在卷可按、所生危害及犯罪
    後被告坦認罪愆，頗具悔意，然犯罪後迄今均仍未與被害人
    不詳姓名被害人二人、甲○○、丙○○等共四人達成民事和
    解，取得諒解，被告年輕且身心健全，竟不思循正軌營生，
    圖牟暴利，而為前開犯行，嚴重破壞社會治安及有礙金融秩
    序，助長犯罪歪風，並增加追緝犯罪之困難，實不宜輕縱，
    以維社會治安等一切情狀，分別量處如主文所示之刑，並定
    其應執行刑，以資懲儆。
據上論斷，應依刑事訴訟法第二百九十九條第一項前段、第二百
七十三條之一第一項、刑法第二十八條、第三百三十九條第一項
、第三項、第二十五條第二項、第五十一條第五款、刑法施行法
第一條之一第一項、第二項前段，判決如主文。
中　　華　　民　　國　　96　　年　　1 　　月　　10　　日
                        刑事第八庭    法　官　洪俊誠
以上正本證明與原本無異。
如不服本判決，應於判決送達後十日內向本院提出上訴狀，上訴
於臺灣高等法院臺中分院(須附繕本)。
                                      書記官　蕭榮峰
中　　華　　民　　國　　96　　年　　1 　　月　　10　　日
附錄論罪科刑實體法條文：
刑法第339條：
意圖為自己或第三人不法之所有，以詐術使人將本人或第三人之
物交付者，處五年以下有期徒刑、拘役或科或併科一千元以下罰
金。
（罰金部份業經刑法施行法第一條之一第二項前段提高30倍為新
台幣3萬元）
以前項方法得財產上不法之利益或使第三人得之者，亦同。
前二項之未遂犯罰之。
刑法施行法第一之一條（95年06月14日修正）：
中華民國九十四年一月七日刑法修正施行後，刑法分則編所定罰
金之貨幣單位為新臺幣。
九十四年一月七日刑法修正時，刑法分則編未修正之條文定有罰
金者，自九十四年一月七日刑法修正施行後，就其所定數額提高
為三十倍。但七十二年六月二十六日至九十四年一月七日新增或
修正之條文，就其所定數額提高為三倍。
